最高法院刑事判決　　　　　　　　　　　　　　　九十一年度台上字第三二四一號
　　上　訴　人　甲○○
　　　　　　　　乙○○
　　右　一　人
　　選任辯護人　宋嬅玲
右上訴人等因違反槍砲彈藥刀械管制條例案件，不服台灣高等法院中華民國九十年十
二月二十一日及九十一年一月三十日第二審判決（九十年度上訴字第三一九０號，起
訴案號：台灣桃園地方法院檢察署八十八年度偵字第一六五六二號），提起上訴，本
院判決如左：
    主  文
上訴駁回。
    理  由
按刑事訴訟法第三百七十七條規定：上訴於第三審法院，非以判決違背法令為理由，
不得為之。是提起第三審上訴，應以原判決違背法令為理由，係屬法定要件。如果上
訴理由狀並未依據卷內訴訟資料，具體指摘原判決不適用何種法則或如何適用不當，
或所指摘原判決違法情事，顯與法律規定得為第三審上訴理由之違法情形，不相適合
時，均應認其上訴為違背法律上之程式，予以駁回。本件原判決撤銷第一審之不當判
決，改判仍論處上訴人甲○○共同未經許可，製造可發射子彈具有殺傷力之槍枝，累
犯；上訴人乙○○未經許可，寄藏可發射子彈具有殺傷力之槍枝罪刑。已詳敘甲○○
於民國八十八年十月十七日在台北縣新莊市某模型玩具店，以新台幣（下同）三千元
之代價，購得不具殺傷力之玩具手槍一把及子彈三發。而於同月下旬某日（購買後約
一星期），與綽號「阿成」者之成年男子，基於改造手槍、子彈之共同犯意聯絡，一
同前往同縣中壢市中央大學附近某鐵工廠，以一千四百元之代價，央請不詳姓名之成
年男子，將玩具手槍換裝金屬槍管，玩具子彈兩發換裝金屬彈頭，改造成具殺傷力仿
貝瑞塔九二手槍一把及具殺傷力之子彈二發後隨身攜帶。同月二十五日晚間七時三十
分許，唯恐為警查獲，乃偕同友人范灝侃將前開槍彈持往同縣中壢市○○街一九七號
四樓要求乙○○藏置。乙○○明知甲○○所交付者係具有殺傷力之槍彈，竟將之藏放
於其租屋處隔壁之空屋內，未許可而寄藏槍彈。嗣為警查獲，扣得上開改造之金屬玩
具手槍一枝及子彈二發（其中一發經試射後，彈殼與彈頭已分離，已無殺傷力）等情
。係綜核甲○○、乙○○之部分自白，證人范灝侃、郭江義、黃毓琪、徐智南、林詩
怡之證詞，內政部警政署刑事警察局鑑驗通知書，勘驗筆錄、搜索扣押證明筆錄、槍
彈照片、台灣台南監獄函、乙○○信件暨扣案之改造手槍、子彈等卷內資料為其所憑
之證據及認定之理由。而以甲○○所辯：伊只是購買玩具手槍、子彈及槍管，未曾參
與綽號「阿成」者改造槍彈之行為。改造完成後，因乙○○愛不釋手，即將之贈與。
伊所以承認槍彈係伊所有，實係因遭警方刑求，以及乙○○要求伊承擔罪責，應允照
顧伊之生活云云。惟為警員王豐秋及上訴人乙○○所否認，且警察已查扣槍彈，亦無
刑求之必要，其於檢察官、第一審審訊中，均未曾為刑求之抗辯，此外又無傷單可資
佐證，足認其警訊之自白係在自由意志下之陳述；其辯解之詞諉無足採，亦於理由內
逐一指駁。復說明：本件桃園縣警察局楊梅分局係基於「有事實足信為有人在內犯罪
而情形急迫者」而逕行搜索，亦無違法搜索等情綦詳。所為論斷，俱有卷內證據資料
足憑，從形式上觀察，原判決並無違背法令之情形存在。查共同實施犯罪行為之人，
在合同意思範圍以內，各自分擔犯罪行為之一部，相互利用他人之行為，以達其犯罪
之目的者，即應對於全部所發生之結果，共同負責。甲○○與綽號「阿成」者謀議，
提供玩具手槍及子彈，以一千四百元之代價，央請不詳姓名之成年男子，將玩具手槍
換裝成金屬槍管，玩具子彈換裝成金屬彈頭，改造成具有殺傷力之槍彈，則其與綽號
「阿成」者及不詳姓名之成年男子間顯然在合同意思範圍以內，各自分擔犯罪行為之
一部，相互利用他人之行為，以達其犯罪之目的，即應對於全部所發生之結果，共同
負責。至於該等共同行為之人，由誰提供金屬槍管、金屬彈頭及改造工具，則非所問
。原判決以共同正犯問擬，自屬正當合法。又查刑法第六十二條前段所規定之自首，
須對於未發覺之罪投案而接受裁判者始克當之。所謂未發覺，乃指犯人之犯罪事實尚
未為有偵查犯罪職權之公務員所發覺而言。而所謂發覺犯罪事實，祇須有偵查犯罪職
權之公務員，已知該犯罪事實之梗概為已足，無須確知該犯罪事實之真實內容為必要
。本件桃園縣警察局楊梅分局獲得線報指上訴人等私藏槍彈，乃於八十八年十月二十
六日上午三時至桃園縣中壢市○○街一九七號四樓搜索，果搜獲上述槍彈。而上訴人
於同日上午四時始自白部分犯行。有逕行搜索結案報告書及上訴人警訊筆錄在卷可稽
（八十八年度偵字第一六五六二號偵卷第九、十二、三三頁）。足認警方早已獲知上
訴人違反槍砲彈藥刀械管制條例犯行，始有逕行搜索之行動，雖警方僅獲知上訴人私
藏槍彈，不知何人製造、何人寄藏，仍無礙於其已發覺犯人之犯罪事實；原判決雖未
說明上訴人之自白不符自首之要件，究於原判決主旨無關，仍不得據為上訴第三審之
適法理由。末查證據之取捨及證據之證明力如何，均屬事實審法院得自由裁量、判斷
之職權，苟其此項裁量、判斷，並不悖乎通常一般之人日常生活經驗之定則或論理法
則，又於判決內論其何以作此判斷之心證理由者，即不得任意指摘其為違法，據為
提起第三審上訴之合法理由。上訴意旨置原判決上開明確論斷於不顧，對原審取捨證
據及證據證明力判斷之審判職權行使，任憑己見，再事爭執，或曰：甲○○僅單純以
金錢購買改造之槍枝，不具專門技術及製造工具，原判決以製造槍彈罪刑論處，顯有
違誤；或稱：乙○○僅受託寄藏槍彈，不知該等槍彈具有殺傷力，其行為僅止於過失
，原判決以故意犯論處，亦有適用法則不當之違法云云。然其所指摘者均為單純事實
上之爭辯，要非適法之第三審上訴理由。是上訴意旨所指摘原判決違法情事，顯與法
律規定得為第三審上訴理由之違法情形，不相適合。揆諸首開說明，其等上訴為違背
法律上之程式，應予駁回。
據上論結，應依刑事訴訟法第三百九十五條前段，判決如主文。
中      華      民      國    九十一    年      六      月     十三     日
                              最高法院刑事第四庭
                                  審判長法官  紀  俊  乾
                                        法官  黃  正  興
                                        法官  劉  介  民
                                        法官  陳  東  誥
                                        法官  張  春  福
      右正本證明與原本無異
                                              書  記  官
中      華      民      國    九十一    年      六      月     十七     日
